臺灣基隆地方法院民事判決　　　　　　　 93年度再易字第7號
再審原告　　乙○○
再審被告　　山海關住戶公寓大廈管理委員會
法定代理人　甲○○
訴訟代理人　侯傑中律師
當事人間請求再審之訴事件，再審原告對於本院民國93年8 月23
日93年度簡上字第2號確定判決提起再審之訴，本院於94年4月11
日言詞辯論終結，判決如下：
    主  文
本院93年度簡上字第2 號判決關於命再審原告再給付新臺幣貳仟
柒佰元，及自民國92年7月9日起至清償日止，按年息百分之十計
算之利息，及駁回其對於第一審命其給付新臺幣捌仟肆佰元，及
自民國92年7月9日起至清償日止，按年息百分之十計算之利息之
上訴，暨各該訴訟費用部分均廢棄。
上開命再審原告再給付之廢棄部分，再審被告在前訴訟程序第二
審上訴，及上開駁回再審原告關於新臺幣陸仟參佰元，及自民國
92年7月9日起至清償日止，按年息百分之十計算之利息上訴之廢
棄部分，再審被告在前訴訟程序第一審之訴，均駁回。
再審原告之其餘再審之訴駁回。
廢棄部分之再審及前訴訟程序第一、二審訴訟費用由再審被告負
擔，駁回部分之再審訴訟費用由再審原告負擔。
    理  由
一、本件再審原告主張：本院93年度簡上字第2號確定判決有：
    命再審原告應給付地下第一層編號49停車位自91年1月至同
    年7月之管理費新臺幣（下同）2,100元，係未經起訴而裁判
    之適用法規顯有錯誤，且漏未斟酌(1)再審原告所有之上開停
    車位，已於90年12月出售移轉予訴外人曾皖甄；(2)地下第二
    層編號73、108、113號等3個停車位之清潔管理費，再審原
    告已結清至88年6月；(3)機械上層之Ｂ2－1、Ｂ2－2、Ｂ2－
    7 、Ｂ2－10、Ｂ2－35、Ｂ2－48、Ｂ2－59、Ｂ2－62、Ｂ2
    －64、Ｂ2－67、Ｂ2－75、Ｂ2－91、Ｂ2－106、Ｂ2－107
    、Ｂ2－109、Ｂ2－116、Ｂ2－119等17個停車位（下稱系爭
    17個停車位）係建商「國揚實業股份有限公司」（下稱國揚
    公司）不法增設之機械停車位，已遭主管機關基隆市政府勒
    令「停止使用」之處分，實有無可使用之情形，再審原告亦
    無違規使用之情事，依使用者付費原則，再審原告應無負擔
    清潔管理費之義務等對其有利之證物，及證人周明雲證稱「
    其任職期間未曾發給再審原告系爭17個停車位之停車證」，
    證人顏麗容復稱「再審原告確實沒有拿到系爭17個停車位之
    停車證」，可知再審原告始終無可能持有舊停車證等為對其
    有利之證言，暨證人顏麗容證述「乙○○持有舊停車證，管
    委會未發給新的停車證‧‧‧，但這並不影響車位的使用，
    因為舊的停車證還是可以進出」為判決基礎之證言為虛偽之
    陳述等再審事由，爰依民事訴訟法第436條之7、第496條第1
    項第1款、第10款、第497條提起本件再審之訴，求為判決：
    原確定判決不利於再審原告部分廢棄，廢棄部分再審被告在
    第一審之訴駁回。再審被告則以：繳交管理費與發給停車證
    停車，不具同時履行抗辯之關係，因此再審原告一再主張再
    審被告未發給停車證，做為拒絕交付管理費之理由，自不足
    採；且證人顏麗容之陳述並無任何虛偽，再審原告以其片面
    之認定，即提起再審之訴，顯然違法；另基隆市政府雖勒令
    停止使用系爭停車位，惟實際上該停車位仍可使用，僅係違
    反行政之規定，因而再審原告主張其無法使用停車位，無須
    負擔清潔管理費，亦無可採等語，資為抗辯。
二、按除別有規定外，法院不得就當事人未聲明之事項為判決。
    民事訴訟法第388條定有明文。經查再審被告於91年6月25日
    「起訴狀」第3頁第6行業已陳明「其中B1-49號已於九十年
    十二月移轉他人」，只請求B1-49停車位87年3月起至90年12
    月止之清潔管理費，惟第一審及原確定判決卻判命再審原告
    應給付B1-49號停車位91年1月起至同年7月止之清潔費共計
    2,100元（300×7＝2100），自係就當事人未聲明之事項而
    為判決，顯屬訴外裁判，是再審原告主張此部分判決有民事
    訴訟法法第496條第1項第1款之再審事由，應屬可採。又查
    再審原告於原審曾主張地下第二層編號73、108、113號停車
    位之清潔管理費，已繳交至88年6月，並提出支票影本2紙為
    證，惟原確定判決卻仍認定該3個停車位之清潔費欠繳期間
    為87年9月起至92年7月止，合計為53,100元（300×59×3＝
    53100），並未對前揭有利於再審原告之證據為准駁之說明
    ，是再審原告指摘原確定判決就此一重要證據漏未調查審酌
    ，而有再審之理由，亦非無據。至於再審原告雖主張之其他
    再審事由，惟查停車位管理費係停車位所有權人本於區分所
    有權人地位，依社區規約應負之義務，該義務不因其有無使
    用車位而有不同，即使再審原告因系爭17個停車位為違建，
    遭基隆市政府勒令「停止使用」之處分，惟再審原告原為系
    爭17個停車位之所有權人，該停車位雖經基隆市政府認定違
    規變更使用，而限期所有權人自行拆除，但再審原告既為拆
    除系爭17個停車位之義務人，其未拆除亦未能使用，豈可以
    此作為免繳管理清潔費之事由，自不影響判決之結果；又原
    確定判決第12頁３、已明載：「證人即管委會現任秘書顏麗
    容證稱：乙○○沒有拿到系爭十七個停車位之停車證；證人
    即管委會前任秘書周明雲證稱：因為乙○○只願意每個車位
    每月繳交三百元，所以管委會不同意發給停車證（九十三年
    二月十三日準備程序筆錄參照）等語，固可證明管委會確實
    未發給乙○○系爭十七個停車位之停車證。然依證人顏麗容
    證述：『‧‧‧但只要是車位所有人來申請，就會核發，不
    一定每個年度都會換新，但如果沒有繳車位管理費就不會核
    發新的停車證，但這並不影響車位的使用，因為舊的停車證
    還是可以進出』等語，足見有無核發停車證並不影響乙○○
    使用上開停車位之權利，自不能以未獲發停車證作為拒繳管
    理費之依據。」，顯見原法院已知再審原告無舊停車證，並
    認為即使再審原告無停車證亦不影響其使用停車位之權利，
    亦未有何漏未斟酌證人周明雲證詞之情形。再審原告以上抗
    辯，顯然係誤解原確定判決之意，是其主張有民事訴訟法第
    436條之7、第497條之再審事由，均非可採。復按以證人就
    為判決基礎之證言為虛偽陳述為再審理由者，應以宣告有罪
    之判決已確定，或其刑事訴訟不能開始或續行，非因證據不
    足者為限，始得提起，民事訴訟法第496條第2項規定甚明。
    再審原告以前訴訟程序證人顏麗容證言為虛偽陳述，提起再
    審，並未證明該證人已受有罪之判決確定，或其刑事訴訟不
    能開始或續行非因證據不足，逕以證人虛偽陳述提起再審，
    於法亦有未合。
三、經查依再審被告區分所有權人會議決議之山海關社區地下停
    車位管理、清潔費收取標準及山海關住戶管理費費率訂定及
    收取辦法定明每1停車位收取清潔費300元，為兩造所不爭執
    ，從而再審被告起訴請求再審原告所有之21個停車位自87年
    3 月起至91年7月止所積欠之清潔費，其中編號Ｂ1一49已結
    清至90年12月止之清潔費，故原告此部分之請求應予扣除，
    又地下第二層編號73、108、113號等3個停車位之清潔費，
    因再審原告已繳清至88年6月，欠繳之清潔費期間應為88 年
    7月起至92年7月止，且其中編號Ｂ2－73停車位已由承租人
    陳益村繳付清潔管理費3,600元，故此部分積欠之清潔費為
    40,500元〈（300×49×3）－3600＝40500〉，其餘系爭17
    個停車位，業已繳納清潔費至87年8月份，且於91年5月由再
    審原告移轉所有權予國揚公司，故欠繳期間自87年9月起至
    91年4月止，積欠清潔費224,400元（300×44×17=224400
    ）；另依再審被告區分所有權人於91年6月23日以第十一屆
    區分所有權人會議決議：社區住戶應自91年7月起除每月每
    戶應繳交定額管理費外，擁有或租用停車位者，每戶另收管
    理費900元，故再審原告應自91年7月起至92年7月止，每月
    負擔基本管理費900元，共計11,700元（900×13＝11700）
    ，以上總計276,600元（40500＋224400＋11700＝276600）
    ，再參以再審原告前已向再審被告提出1,200元之管理費抵
    用券2張，合計2,400元，此為再審被告所不爭執（參見原第
    二審卷93年3月17日準備程序筆錄），扣除後再審原告應給
    付再審被告之金額應為274,200元（000000－0000＝274200
    ）。原第一審判決再審原告應給付再審被告282,600 元，及
    自92年7月9日起至清償日止，按週年利率百分之十計算之利
    息，原第二審廢棄原第一審駁回再審被告關於2,700 元本息
    之起訴部分，改判命再審原告給付2,700元本息，及維持原
    第一審而駁回再審原告對於原第一審命其給付8,400 元本息
    之上訴，均有未洽，再審原告指摘原第二審確定判決此部分
    不當，求予廢棄，為有理由，應由本院廢棄改判如主文第1
    、2項所示。另原第一、二審判決命再審原告應給付B1-49號
    停車位91年1月起至同年7月止之清潔費2,100元部分，因再
    審被告並未起訴，所以不另諭知駁回再審被告在前訴訟程序
    第一審之訴，併此敘明。再審原告其餘主張，原確定判決並
    無違誤，其提起再審之訴，並無理由。
四、再審原告聲請傳訊證人顏麗容，核無必要；兩造其餘攻擊或
    防禦方法，與本件判決結果不生影響，不予一一論述，均附
    此敘明。
五、據上論結，本件再審之訴一部有理由，一部無理由，依民事
    訴訟法第505條、第436條之1第3項、第450條、第449條第1
    項、第79條前段，判決如主文。
中　　華　　民　　國　　94　　年　　4 　　月　　25　　日
                  民事庭審判長法  官  李慧兒
                              法  官  王翠芬
                              法  官  林李達
以上正本係照原本作成。
本件判決不得上訴。
中　　華　　民　　國　　94　　年　　4 　　月　　27　　日
                              書記官  黃錫煒
